臺灣苗栗地方法院刑事判決
111年度原訴字第8號
公  訴  人  臺灣苗栗地方檢察署檢察官
被      告  邱嘉彣


            風燕茹


上  一  人
指定辯護人  本院公設辯護人蔡文亮 
上列被告因加重詐欺等案件，經檢察官提起公訴（110年度偵字
第2819、3813、4403號），因被告於本院準備程序進行中，就被
訴事實為有罪之陳述，經合議庭裁定由受命法官獨任進行簡式審
判程序，判決如下：
    主  文
邱嘉彣犯如附表各編號所示之罪，各處如附表各編號「罪刑」欄
所示之刑。所處如附表各編號所示之刑，應執行有期徒刑壹年捌
月。
邱嘉彣扣案手機壹支沒收。未扣案犯罪所得新臺幣貳萬元沒收，
於全部或一部不能沒收或不宜執行沒收時，追徵其價額。
風燕茹犯如附表各編號所示之罪，各處如附表各編號「罪刑」欄
所示之刑。所處如附表各編號所示之刑，應執行有期徒刑壹年拾
月。
風燕茹扣案手機壹支沒收。未扣案犯罪所得新臺幣壹萬壹仟元沒
收，於全部或一部不能沒收或不宜執行沒收時，追徵其價額。
　　犯罪事實及理由
一、本件犯罪事實及證據，除就證據部分補充「被告邱嘉彣、風
    燕茹於審理中之自白」外，餘均引用檢察官起訴書之記載（
    如附件）。
二、論罪科刑：
  ㈠核被告邱嘉彣、風燕茹所為，均係犯洗錢防制法第14條第1項
    之一般洗錢罪，及刑法第339條之4第1項第2款之三人以上共
    同犯詐欺取財罪。而如附件附表所示各該告訴人於遭詐欺後
    先後數次匯款，及被告邱嘉彣、風燕茹先後數次提款之行為
    ，均係在密接時間、地點實施詐術並提領詐得款項，因而分
    別侵害同一告訴人之財產法益，分別屬單一行為之接續進行
    ，各應論以接續犯之實質上一罪。
　㈡被告邱嘉彣、風燕茹均係以一行為觸犯上開數罪名，自應依
    刑法第55條規定，從一重處斷。又被告邱嘉彣、風燕茹所犯
    3次三人以上共同詐欺取財犯行間，犯意各別，行為互殊，
    均應分論併罰。再被告邱嘉彣、風燕茹與其所屬詐欺集團成
    員間，對於上開犯行之實施具有犯意聯絡及行為分擔，應論
    以共同正犯。
　㈢被告風燕茹前因酒駕案件經法院判決判處有期徒刑2月確定，
    嗣於109年6月30日易科罰金執行完畢等情，有臺灣高等法院
    被告前案紀錄表1份存卷可查（見本院卷第15至16頁），其
    於受徒刑之執行完畢後，5年以內故意再犯本案有期徒刑以
    上之各罪，均已構成刑法第47條第1項之累犯。本院參酌司
    法院釋字第775號解釋及最高法院109年度台上字第5669號判
    決要旨，審酌被告風燕茹並無依個案情節應量處最低法定刑
    ，又無法適用刑法第59條規定酌量減輕其刑，致生其所受刑
    罰超過所應負擔罪責，而違反比例原則及罪刑相當原則之情
    況，是本院自均應依刑法第47條第1項規定加重其刑。　
　㈣爰審酌被告邱嘉彣、風燕茹正值青壯，卻不思以正途賺取所
    需，竟經被告風燕茹媒介後，由被告邱嘉彣提供名下帳戶供
    本案詐欺集團使用，並由被告風燕茹、邱嘉彣共同依照集團
    上手之指示，持前揭帳戶之提款卡提領各該告訴人遭騙所匯
    入之詐欺贓款後，再將之層層轉交予集團不詳成員收受，據
    以隱匿犯罪所得之去向，可見其等除無視政府一再宣示掃蕩
    詐欺集團之決心，造成各該告訴人之財產損失，破壞社會秩
    序及社會成員間之互信基礎外，更製造金流斷點，破壞金流
    秩序之透明穩定，妨害國家對於犯罪之追訴與處罰，致使各
    該告訴人遭騙款項益加難以尋回而助長犯罪，且迄今均未與
    各該告訴人達成和解並賠償損害，所為殊值非難。惟念被告
    邱嘉彣並無前科，此品行資料有臺灣高等法院被告前案紀錄
    表1份在卷可按（見本院卷第13頁），可見其素行甚佳，又
    被告邱嘉彣、風燕茹犯後於偵訊及審理中均坦承被訴犯行（
    合於洗錢防制法第16條第2項要件），態度尚可。兼衡被告
    邱嘉彣於審理中自陳學歷為高職畢業，現從事粗工，家中無
    人需其扶養等語；被告風燕茹於審理中自陳學歷為國中畢業
    ，現擔任櫃檯人員，家中無人需其扶養等語（見本院卷第75
    至76頁）之智識程度、家庭與生活狀況，暨告訴人王珮蓁、
    黃雅玲於審理過程中向本院表達之刑度意見（見本院卷第47
    、51頁）等一切情狀，分別量處如主文所示之刑。
　㈤末考量被告邱嘉彣、風燕茹之犯罪動機一致、犯罪手法雷同
    ，對法益侵害之加重效應尚非甚大，如以實質累加之方式定
    應執行刑，則處罰之刑度顯將超過其等行為之不法內涵，而
    違反罪責原則。復參以被告邱嘉彣、風燕茹所犯各罪之犯罪
    態樣、時間間隔、各罪依其犯罪情節所量定之刑及合併刑罰
    所生痛苦之加乘效果等情狀，分別定其等應執行之刑如主文
    所示，以資警惕。
三、沒收部分：
　　按沒收新制係參考外國立法例，為契合沒收之法律本質，認
    沒收為刑法所定刑罰及保安處分以外之法律效果，具有獨立
    性，而非刑罰（從刑），已明定沒收為獨立之法律效果，在
    修正刑法第五章之一以專章規範，故判決主文內諭知沒收，
    已毋庸於各罪項下分別宣告沒收，亦可另立一項合併為相關
    沒收宣告之諭知，使判決主文更簡明易懂，增進人民對司法
    之瞭解與信賴（最高法院106年度台上字第386號判決、108
    年度台上字第1611號、109年度台上字第3770號判決意旨參
    照）。經查：
  ㈠犯罪所得部分：
    按犯罪所得，屬於犯罪行為人者，沒收之。前二項之沒收，
    於全部或一部不能沒收或不宜執行沒收時，追徵其價額，刑
    法第38條之1第1項前段、第3項分別定有明文。次按前條犯
    罪所得及追徵之範圍與價額，認定顯有困難時，得以估算認
    定之。刑法第38條之2第1項亦有明文。經查：
　⒈被告邱嘉彣提供名下帳戶供本案詐欺集團使用後，集團上手
    有交付新臺幣（下同）2萬元予其收受，但其與被告風燕茹
    共同提領贓款部分並未獲取任何報酬等節，業據被告邱嘉彣
    於審理中供述明確（見本院卷第61頁），堪認該2萬元之報
    酬屬被告邱嘉彣之犯罪所得。而此部分犯罪所得雖未扣案，
    但為貫徹任何人均不能保有犯罪所得之立法原則，本院自應
    依前揭規定對之宣告沒收，並於全部或一部不能沒收或不宜
    執行沒收時，追徵其價額。
　⒉被告風燕茹與邱嘉彣共同自前揭帳戶提領贓款後，集團上手
    每次會交付1,000至2,000元之報酬予被告風燕茹單獨收受，
    但其已不記得確切收受之報酬數額若干等情，業據被告風燕
    茹於審理中供述明確（見本院卷第63至64頁），堪認被告風
    燕茹於本案為詐欺集團提領贓款後確有獲取犯罪所得，然欲
    認定其確切犯罪所得數額則顯有困難，而僅得估算之。又經
    本院檢視卷附被告邱嘉彣名下帳戶之交易明細（見偵字第44
    03號卷第53至57頁，偵字第2819號卷第51至55頁，偵字第38
    13號卷第55至59頁），可見被告風燕茹與邱嘉彣係共同在10
    9年12月19日、同年12月23日、同年12月31日、110年1月6日
    、同年1月7日、同年1月8日、同年1月9日、同年1月11日、
    同年1月13日、同年1月14日、同年1月15日提領各該告訴人
    所匯入之款項，亦即被告風燕茹與邱嘉彣於本案共同為詐欺
    集團提領贓款之日數共11日，則本於罪疑唯輕原則，本院爰
    依刑法第38條之2第1項規定，以被告風燕茹於前揭日期之各
    日提領贓款後，均有分別獲得1,000元報酬之估算方式，認
    定被告風燕茹於本案共獲取11,000元之犯罪所得【計算式：
    1,000元11（日）＝11,000元】，並依前揭規定對之宣告沒
    收，復於全部或一部不能沒收或不宜執行沒收時，追徵其價
    額。
  ㈡供犯罪所用之物部分：
    按供犯罪所用之物，屬於犯罪行為人者，得沒收之。刑法第
    38條第2項前段定有明文。經查，被告風燕茹、邱嘉彣分別
    係使用其等所有、業經新竹市警察局第三分局扣案之手機各
    1支，據與彼此暨本案詐欺集團成員聯絡等節，業據被告風
    燕茹、邱嘉彣於審理中供陳明確（見本院卷第62至64頁），
    並有臺灣新竹地方檢察署檢察官110年度偵字第2081號起訴
    書1份在卷為憑（見偵字第2819號卷第123至126頁），堪認
    上開手機分別屬被告風燕茹、邱嘉彣所有，並為供其等實施
    本案犯行所用之物，爰均依前揭規定對之宣告沒收。
  ㈢洗錢行為標的部分：
    按犯第14條之罪，其所移轉、變更、掩飾、隱匿、收受、取
    得、持有、使用之財物或財產上利益，沒收之。洗錢防制法
    第18條第1項前段定有明文。此一規定採取義務沒收主義，
    只要合於前述要件，法院本應為相關沒收之諭知，然因該洗
    錢行為之標的是否限於行為人所有者始得宣告沒收，法無明
    文，而實務上一向認為倘法條並未規定「不問屬於犯罪行為
    人與否均沒收」時，自仍以屬於被告所有者為限，始應予以
    沒收，再參酌最高法院100年度台上字第5026號判決：「該
    法條並未規定『不問屬於犯罪行為人與否』，均沒收之，自
    仍以屬於被告所有者為限，始應予以沒收」之意旨，亦足認
    在洗錢防制法並未規定「不問屬於犯罪行為人與否」均沒收
    之情形下，宜從有利於被告之認定，而認洗錢行為之標的須
    屬於被告所有者，始應予以宣告沒收。經查，被告風燕茹、
    邱嘉彣於本案雖經手隱匿如附件附表各編號所示贓款之去向
    ，而足認該等贓款應屬洗錢行為之標的，然因該等贓款均已
    交由本案詐欺集團上層成員收受，而非屬被告風燕茹、邱嘉
    彣所有或在其實際掌控中，故本院尚無從依洗錢防制法第18
    條第1項前段規定，就上開洗錢行為標的諭知沒收，附此敘
    明。
據上論斷，應依刑事訴訟法第273條之1第1項、第299條第1項前
段、第310條之2、第454條第2項，洗錢防制法第14條第1項，刑
法第11條前段、第28條、第339條之4第1項第2款、第55條、第47
條第1項、第51條第5款、第38條第2項前段、第38條之1第1項前
段、第3項，刑法施行法第1條之1第1項，判決如主文。
本案經檢察官陳昭銘提起公訴，檢察官黃智勇到庭執行職務
中　　華　　民　　國　　111 　年　　4 　　月　　12　　日
                  刑事第三庭    法  官  朱俊瑋 
以上正本證明與原本無異。
如不服本判決應於收受判決後20日內向本院提出上訴書狀，並應
敘述具體理由。其未敘述上訴理由者，應於上訴期間屆滿後20日
內向本院補提理由書( 均須按他造當事人之人數附繕本) 「切勿
逕送上級法院」。告訴人或被害人如對本判決不服者，應具備理
由請求檢察官上訴，其上訴期間之計算係以檢察官收受判決正本
之日期為準。　　
   　　　　　　　               書記官　鄭雅雁
中　　華　　民　　國　　111 　年　　4 　　月　　12　　日
附錄本案論罪科刑法條：
洗錢防制法第14條
有第二條各款所列洗錢行為者，處7年以下有期徒刑，併科新臺
幣5百萬元以下罰金。
前項之未遂犯罰之。
前二項情形，不得科以超過其特定犯罪所定最重本刑之刑。
中華民國刑法第339條之4
犯第339條詐欺罪而有下列情形之一者，處1年以上7年以下有期
徒刑，得併科1百萬元以下罰金：
一、冒用政府機關或公務員名義犯之。
二、三人以上共同犯之。
三、以廣播電視、電子通訊、網際網路或其他媒體等傳播工具，
    對公眾散布而犯之。
前項之未遂犯罰之。
【附表】
編號 犯罪事實 罪刑  一 附件犯罪事實中關於附件附表編號1部分 邱嘉彣犯三人以上共同詐欺取財罪，處有期徒刑壹年貳月。   風燕茹犯三人以上共同詐欺取財罪，累犯，處有期徒刑壹年參月。  二 附件犯罪事實中關於附件附表編號2部分 邱嘉彣犯三人以上共同詐欺取財罪，處有期徒刑壹年壹月。   風燕茹犯三人以上共同詐欺取財罪，累犯，處有期徒刑壹年貳月。  三 附件犯罪事實中關於附件附表編號3部分 邱嘉彣犯三人以上共同詐欺取財罪，處有期徒刑壹年。   風燕茹犯三人以上共同詐欺取財罪，累犯，處有期徒刑壹年壹月。